【裁判字號】    99,台非,282
【裁判日期】    991014
【裁判案由】    違反毒品危害防制條例等罪
【裁判全文】
最高法院刑事判決              九十九年度台非字第二八二號
上  訴  人  最高法院檢察署檢察總長
被      告  甲○○
上列上訴人因被告違反毒品危害防制條例等罪案件，對於台灣高
雄地方法院中華民國九十九年二月二十六日第一審確定判決（九
十九年度訴緝字第一二號；起訴案號：台灣高雄地方法院檢察署
九十六年度毒偵字第三九九四、四四六一號），認為部分違背法
令，提起非常上訴，本院判決如下：
    主  文
上訴駁回。
    理  由
非常上訴理由稱：「按判決不適用法則或適用不當者，為違背法
令，刑事訴訟法第三百七十八條定有明文。原判決認定被告甲○
○於（民國）九十六年四月二十六日八時許，另行起意，在高雄
市○鎮區○○路三四七號住處，將海洛因攙水後，以針筒注射方
式，施用第一級毒品海洛因一次，而論被告以毒品危害防制條例
第十條第一項之施用第一級毒品罪，判處有期徒刑一年二月，並
依中華民國九十六年罪犯減刑條例減為有期徒刑七月。惟查：犯
罪在中華民國九十六年四月二十四日以前者，始得依中華民國九
十六年罪犯減刑條例減刑，該條例第二條第一項定有明文。本件
被告犯罪時間為九十六年四月二十六日，自不得依該條例減刑；
原判決予以減刑，應有不適用法則之違法。案經確定，爰依刑事
訴訟法第四百四十一條、第四百四十三條提起非常上訴，以資糾
正」等語。
本院按：非常上訴，乃對於審判違背法令之確定判決所設之非常
救濟程序，以統一法令之適用為主要目的。必原判決不利於被告
，經另行判決，或撤銷後由原審法院更為審判者，其效力始及於
被告。此與通常上訴程序旨在糾正錯誤之違法判決，使臻合法妥
適，其目的係針對個案為救濟者不同。兩者之間，應有明確之區
隔。刑事訴訟法第四百四十一條對於非常上訴係採便宜主義，規
定「得」提起，非「應」提起。故是否提起，自應依據非常上訴
制度之本旨，衡酌人權之保障、判決違法之情形及訴訟制度之功
能等因素而為正當合理之考量。除與統一適用法令有關，或該判
決不利於被告，非予救濟，不足以保障人權者外，倘原判決尚非
不利於被告，且不涉及統一適用法令，或縱屬不利於被告，但另
有其他救濟之道，並無礙於被告之利益者，即無提起非常上訴之
必要性。亦即，縱有在通常程序得上訴於第三審之判決違背法令
情形，並非均得提起非常上訴。又所謂與統一適用法令有關，係
指涉及法律見解具有原則上之重要性者而言。詳言之，即所涉及
之法律問題意義重大而有加以闡釋之必要，或對法之續造有重要
意義者，始克相當；倘該違背法令情形，尚非不利於被告，且法
律已有明確規定，向無疑義，因疏失致未遵守者，對於法律見解
並無原則上之重要性或爭議，即不屬與統一適用法令有關之範圍
，殊無提起非常上訴之必要性。基於刑事訴訟法第四百四十一條
係採便宜主義之法理，檢察總長既得不予提起，如予提起，本院
自可不予准許。次按：依中華民國九十六年罪犯減刑條例（下稱
九十六年減刑條例）減刑之犯罪，除該條例另有規定外，僅犯罪
在民國九十六年四月二十四日以前者，始有適用，九十六年減刑
條例第二條第一項定有明文。本件被告甲○○於九十六年四月二
十六日八時許之施用第一級毒品犯罪，時間係在九十六年減刑條
例所定減刑基準日即九十六年四月二十四日以後，自不符該條例
之減刑要件。原判決未察，猶將被告此部分所量處之有期徒刑一
年二月，依九十六年減刑條例減為有期徒刑七月，顯與該條例第
二條第一項之明文規定不合。案經確定，非常上訴意旨執以指摘
，雖非無見；然衡酌原判決此部分結果尚非不利於被告，且就法
律見解而言，欠缺原則上之重要性，無關統一適用法令之問題，
依上開說明，應認本件非常上訴為無理由，予以駁回。
據上論結，應依刑事訴訟法第四百四十六條，判決如主文。
中    華    民    國  九十九  年    十    月   十四   日
                      最高法院刑事第七庭
                          審判長法官  林  永  茂
                                法官  蘇  振  堂
                                法官  林  立  華
                                法官  陳  春  秋
                                法官  劉  介  民
本件正本證明與原本無異
                                      書  記  官
中    華    民    國  九十九  年    十    月   十八   日
                                                      v

司法院資訊處製作；財團法人民間司法改革基金會備份。
